【裁判字號】    99,監宣,119
【裁判日期】    990712
【裁判案由】    聲請監護宣告等
【裁判全文】
臺灣高雄地方法院民事裁定             99年度監宣字第119號
聲  請  人  甲○○
上列聲請人聲請監護宣告事件，本院裁定如下：
    主  文
宣告丙○○（女，民國○ 年○ 月○○日生，身份證統一編號：Ｚ000
000000號）為受監護宣告之人。
選定甲○○（男，民國○○年○ 月○ 日生，身份證統一編號：Ｚ000
000000號）為受監護宣告人丙○○之監護人。
指定乙○○（男，民國○○年○ 月○ 日生，身份證統一編號：Ｚ000
000000號）為會同開具財產清冊之人。
聲請程序費用由受監護宣告人丙○○負擔。
    理  由
一、本件聲請意旨略以：聲請人為應受監護宣告人丙○○之長子
    ，丙○○於民國96年5 月因罹患失智症，現呈意識不清之狀
    態，雖延醫診治但不見起色，近日已不能為意思表示或受意
    思表示，或不能辨識其意思表示之效果，已達受監護宣告之
    程度，聲請人爰依法聲請本院准予對丙○○為監護宣告等語
    。
二、按「對於因精神障礙或其他心智缺陷，致不能為意思表示或
    受意思表示，或不能辨識其意思表示之效果者，法院得因本
    人、配偶、四親等內之親屬、最近一年有同居事實之其他親
    屬、檢察官、主管機關或社會福利機構之聲請，為監護之宣
    告。」，98年11月23日修正生效之民法第14條第1 項定有明
    文。又「法院應於鑑定人前訊問應受監護宣告之人。但有礙
    難訊問之情形或恐有害其健康者，不在此限。」、「監護之
    宣告，非就應受監護宣告之人之精神或心智狀況訊問鑑定人
    後，不得為之。」、「法院為監護之宣告時，應依職權就配
    偶、四親等內之親屬、最近一年有同居事實之其他親屬、主
    管機關、社會福利機構或其他適當之人選定一人或數人為監
    護人，並同時指定會同開具財產清冊之人。」，98年11月23
    日修正生效之民事訴訟法第602 條第1 項、第603 條、民法
    第1111條第1 項亦分別定有明文。
三、經查，聲請人主張之事實，業據提出親屬系統表、國軍高雄
    總醫院附設民眾診療服務處診斷證明書1 份及戶籍謄本3 份
    為證。而本院於鑑定人國軍高雄總醫院高維聰醫師前訊問丙○○，其對於叫喚其姓名，並無反應；經鑑定人高維聰醫師
    鑑定後認為：病患（即丙○○）自三年多前開始，認知能力
    、自我表達及行動之能力逐漸減退。此次鑑定中表情淡漠、
    無法清楚表達及辨識其意、無法切題、反應遲鈍及動作遲緩
    ，而計算能力、判斷力、定向感、記憶力及抽象思考能力皆
    有缺損，對於問話常無言語及動作回應無法有效的溝通。病
    患目前有失智症，其認知功能嚴重缺損，日常生活需他人協
    助，自我照顧能力下降，目前處於不能為意思表示或受意思
    表示，或不能辨識其意思表示之效果，應為監護宣告等語（
    見本院99年7 月6 日鑑定筆錄），且有國軍高雄總醫院99年
    6 月22日醫雄企管字第0990003417號函暨檢附精神鑑定報告
    書乙份在卷可憑，是依上揭鑑定結果，丙○○因上揭疾病致
    其心智缺陷，影響其判斷能力，顯已達不能為意思表示或受
    意思表示，或不能辨識其意思表示之效果之程度，應可認定
    。本院爰依法宣告其為受監護宣告之人。
四、次查，聲請人甲○○為受監護宣告人丙○○之長子，有戶籍
    謄本1 份在卷可參，是本院審酌聲請人與受監護宣告人關係
    密切，聲請人亦有意願擔任監護人，現實際負責照顧受監護
    宣告人，是本院認由聲請人擔任監護人，應無不當之處，本
    院爰依上揭法條規定，選定聲請人擔任丙○○之監護人。又
    經本院選定之監護人即聲請人，自應依民法第1112條規定，
    負責護養療治受監護宣告人丙○○之身體及妥善為財產管理
    之職務，一併敘明。
五、另就指定會同開具財產清冊之人部分，聲請人陳述：請本院
    指定甲○○之子乙○○擔任會同開具財產清冊之人等語。本
    院參酌，乙○○為受監護宣告人之孫子，是本院認由其擔任
    會同開具財產清冊之人，亦無不當，本院爰依上揭法條規定
    ，指定乙○○擔任會同開具財產清冊之人。又依民法第1113
    條準用同法第1099條之規定，於監護開始時，監護人對於受
    監護宣告人之財產，應會同乙○○於2 個月內開具財產清冊
    並陳報法院，併此敘明。
六、依民事訴訟法第608 條第1 項，裁定如主文。
中    華    民    國    99    年    7     月    12    日
                   家事法庭     法  官  郭佳瑛
正本係照原本作成。
如不服本裁定關於選定監護人及指定會同開具財產清冊之人等部
分，應於送達後10日內向本院提出抗告狀，並繳納抗告費新臺幣
1,000元；其餘關於宣告監護之部分，不得抗告。
中    華    民    國    99    年    7     月    12    日
                                書記官  曾小玲

司法院資訊處製作；財團法人民間司法改革基金會備份。
